臺灣臺東地方法院刑事判決　　　　　　　　　　　　　　九十三年度訴字第八八號
　　公　訴　人　臺灣臺東地方法院檢察署檢察官
　　被　　　告　丙○○
　　指定辯護人　本院公設辯護人　甲○○
右列被告因重傷害案件，經檢察官提起公訴（九十三年度偵字第六三九號），本院判
決如左：
    主  文
丙○○傷害人之身體致重傷，處有期徒刑年拾月。
    事  實
一、丙○○於民國九十二年十一月二十七日十二時許，在臺東縣關山鎮示範公墓卡拉
    ＯＫ店內，因不滿丁○○酒後調戲店內老板娘葉真蘭又出言挑釁，竟基於普通傷
    害之犯意，在可預見丁○○因此受重傷害之情形下，仍持於店外隨手拾得之鐵管
    ，走進店內朝丁○○頭部敲擊。適丁○○酒醉步履不穩，且為躲避丙○○攻擊而
    向後倒退一步，致遭該鐵管尾端削及其右眼部，因而受有右側眼眶壁骨折、右眼
    球破裂、右眉及右眼瞼撕裂傷，並因而致右眼球摘除毀敗右目視能之重傷害。丙
    ○○行兇後，旋離去現場返家，嗣在場之人報警後，為警循線查獲，並扣得鐵管
    一支。
二、案經臺東縣警察局關山分局報請及丁○○訴由臺灣臺東地方法院檢察署檢察官偵
    查起訴。
    理  由
一、右揭犯罪事實，業據被告丙○○迭於警詢、偵查中及本院審理時均坦承不諱，核
    與告訴人丁○○指訴及證人葉真蘭、羅余金鳳、蔡榮聰於警詢及偵查中所證情節
    大致相符。此外，復有財團法人慈濟綜合醫院診斷證明書、病情說明書、刑案現
    場平面圖、照片六張在卷可稽。而依財團法人慈濟綜合醫院診斷證明書所載，告
    訴人之右眼破裂摘除，併植入義眼，目前右眼視力為無光覺，其右眼之視能顯然
    已達到毀敗之程度，甚為明確。扣案之鐵管為鐵製，長約九十公分、直徑約二公
    分，質地堅硬，為本院審理時當庭勘驗無訛，被告持以攻擊他人頭部，極易造成
    顱面器官之重大傷害，應為被告敲擊告訴人頭部時所得預見，而告訴人右眼視能
    之毀敗確因被告之傷害行為所肇致，二者間顯有相當因果關係，被告自應就此加
    重結果負其責任。被告犯罪事證明確，其犯行已堪認定。
二、按刑法上所謂當場激於義憤而傷害人，係指被害人之行為違反正義，在客觀上足
    以激起一般人無可容忍之憤怒，而當場實施傷害者而言（最高法院二十四年上字
    第二二四六號判例）。查本件被告與葉真蘭並非男女朋友，而僅係普通朋友關係
    ，被告係因告訴人酒後，先摸葉真蘭臉頰並作勢要抱葉真蘭等調戲舉動，復出言
    尋釁，方拾扣案鐵管攻擊告訴人等情，為被告供承及證人葉真蘭證述在卷，然此
    等行為，尚難認係在客觀上足以激起一般人無可容忍之憤怒，是以辯護意旨雖認
    被告係基於義憤而施傷害行為乙節，尚不足取。是核被告所為係犯刑法第二百七
    十七條第二項後段之傷害致重傷罪。爰審酌被告因細故爭執即以鐵管敲擊告訴人
    ，致告訴人右眼毀敗，受傷情形嚴重，惡性非輕，且迄未與告訴人達成和解，惟
    犯罪後尚能坦承犯行等一切情狀，量處如主文所示之刑。又扣案之鐵管一支，雖
    係供被告犯罪所用之物，惟並非被告所有，業據其供承在卷，爰不另諭知沒收，
    併此敘明。
據上論斷，應依刑事訴訟法第二百九十九條第一項前段，刑法第二百七十七條第二項
後段，判決如主文。
本案經檢察官乙○○到庭執行職務
中      華      民      國      九十四      年      五    月    十九    日
                                  臺灣臺東地方法院刑事第二庭
                                    審判長法  官  陳  弘  能
                                          法  官  劉  柏  駿
                                          法  官  林  恒  祺
右正本證明與原本無異。
如不服本判決，應於判決送達後十日內向本院提出上訴狀。（須附繕本）
「切勿逕送上級法院」
                                          書記官  陳  美  鄉
中      華      民      國      九十四      年      五    月    二十    日
附記：
中華民國刑法第二百七十七條第二項後段：
犯前項之罪因而致人於死者，處無期徒刑或七年以上有期徒刑；致重傷者，處三年以
上十年以下有期徒刑。
